【裁判字號】    91,苗簡,662
【裁判日期】    920102
【裁判案由】    侵權行為損害賠償
【裁判全文】
臺灣苗栗地方法院民事簡易判決                    九十一年度苗簡字第六六二號
    原      告  乙○○
    被      告  甲○○
    訴訟代理人  陳雲英
右當事人間請求侵權行為損害賠償事件，本院判決如左：
    主      文
被告應給付原告柒萬陸仟捌佰捌拾元，及自民國九十一年五月九日起至清償日止，按
年息百分之伍計算之法定利息。
訴訟費用由被告負擔百分之，餘由原告負擔。
本判決第一項於原告以新臺幣貳萬伍仟元為被告供擔保後，得假執行。
    事      實
甲、原告方面：
一、聲明：
（一）被告應給付原告新臺幣（下同）貳佰肆拾萬柒仟玖佰陸拾元及自本件訴狀繕本
      送達日起至清償日止，按年利率百分之五計算之利息。
（二）願供擔保請准宣告假執行。
二、陳述：
（一）被告甲○○係以駕駛為業，於民國八十九年七月八日凌晨二時四十五分許，駕
      駛車號：LY—2930號自小客車，行經苗栗市○○路與民族路交叉路段時，應注
      意並能注意，竟疏於注意而與原告之次子鍾黃品騎乘之車號：LGY—721號重機
      車發生擦撞車禍，致鐘黃品傷重送醫不治死亡。被告過失致死罪刑責部分，並
      經鈞院九十年度交訴字第四一號刑事判決處有期徒刑五月確定在案。爰依民法
      第一百八十四條第一項前段、第一百九十二條第一項、第一百九十三條第一項
      、第一百九十四條、第一百九十五條分，請求損害賠償。
（二）原告所受之損害請求如次：
１、看護費用：被害人鐘黃品住院期間看護費支出二萬元。
２、殯葬費用：依一般習俗支出，合計拾捌萬柒仟玖佰陸拾元。
３、慰撫金：原告因傷心痛苦，受有非財產上之損害，請求精神慰撫金貳佰萬元。
三、證據：提出收據影本二十八件為證。
乙、被告未於最後言詞辯論期日到場，據其前準備程序及所提出書狀之聲明及陳述如
    左：
一、聲明：原告之訴駁回。
二、陳述：有單據殯葬費明細部分：項次一、六至九、十一、十四、十五、十八—四
    、十八—七、十八—九、十六重複或過高；無單據殯葬費明細部分，第十四、十
    七項太多，應予酌刪。
丙、本院依職權向財政部臺灣省中區國稅局苗栗縣分局函查兩造之財產狀況，及查詢
    被告甲○○之戶籍資料。
    理      由
一、本件原告主張：被告甲○○係以駕駛為業，於八十九年七月八日凌晨二時四十五
    分許，駕駛車號：LY—2930號自用小客車，行經苗栗市○○路與民族路交叉路段
    時，應注意並能注意，竟疏於注意與原告之次子鍾黃品騎乘之車號：LGY—721號
    重機車發生擦撞車禍，致鍾黃品傷重送醫不治死亡，爰依民法侵權行為之規定，
    請求損害賠償；被告則以原告請求之數額重複及過高，應予刪減等語置辯。
二、原告主張：被告甲○○於八十九年七月八日凌晨二時許，駕駛車牌號碼：LY─
    2930號自用小客車，沿苗栗市○○路由東往西方向行駛，於同日凌晨二時四十五
    分許，行經國華路與民族路之交岔路口時，本應注意汽車行駛時，應注意車前狀
    況，並隨時採取必要之安全措施，且該處為交岔路口，更應注意左右有無來車，
    提高警覺小心駕駛，以避免危險之發生，而依當時並無不能注意之情事，竟疏未
    注意車前狀況，並隨時採取必要之安全措施，仍貿然行駛，斯時適有被害人鍾黃
    品酒醉（血液濃度測試為二０二點二九ＭＧ／ＤＬ換算呼氣酒精濃度為零點八七
    ＭＧ／Ｌ）騎乘車牌號碼：LGY─721號重型機車，沿苗栗市○○路由北往南方向
    行駛，仍貿然行駛致撞及被告所駕駛之上開自用小客車之右前方葉子板，鍾黃品
    人車倒地，並因而受有腦挫傷、顱內出血等傷害，經送醫後延至同年七月十日中
    午十二時許不治死亡等情，有臺灣苗栗地方法院檢察署檢察官相驗屍體證明書、
    苗栗縣警察局苗栗分局南苗派出所道路交通事故證明書附本院九十年度交訴字第
    四一號刑事卷宗可稽；另被告因前開肇事致被害人死亡之行為，業經本院刑事庭
    以九十年度交訴字第四一號判處有期徒刑五月確定在案，此亦經本院調閱前開刑
    事卷宗核閱無訛，自堪信原告主張被告因駕駛過失撞及被害人致其死亡乙節為真
    實。
三、按因故意或過失，不法侵害他人致死者，負損害賠償責任。又不法侵害他人致死
    者，對於支出醫療及增加生活上需要之費用或殯葬費之人，亦應負損害賠償責任
    。又不法侵害他人致死者，被害人之父、母、子、女及配偶雖非財產上之損害，
    亦得請求賠償相當之金額，民法第一百八十四條第一項前段、第一百九十二條第
    一項、第二項、第一百九十四條分別定有明文。查被告因駕駛過失，致被害人鐘
    黃品死亡之事實，業如前述；又原告乙○○為被害人之母、有本院依職權由法務
    部網站查詢之被告全戶戶籍資料在卷可憑。從而，被告自應就原告所受之損害負
    賠償之責。茲就原告所受損害審酌如下：
（一）看護費用：原告請求看護費用二萬元。按「當事人已證明受有損害而不能證明
      損害之數額時，法院應斟酌損害之原因及其他一切情事，作自由心證定其數額
      ，不得以其數額未能證明，即駁回其請求」，最高法院著有二十一年上字第九
      七二號判例，可資參照。是被害人鐘黃品自八十九年七月八日凌晨車禍送醫至
      同年月十日中午死亡，期間約二點五日，其就醫期間之看護費用，與本件被告
      肇事有相當因果關係，本院認應以每日二千元為適當，是原告請求看護費用在
      五千元範圍內為適當，逾此部分為無理由，應予駁回。
（二）殯葬費用：原告雖列明請求殯葬費用三十八萬七千九百六十元，但主張其中二
      萬元為看護費用，故其請求之殯葬費為三十六萬七千九百六十元。經查：
１、被告爭執數額過高或無必要之項目六、七即棺木費二萬元、抬柩費用八千元、誦
    經費五萬元，參酌本院卷第七十八、七十九頁所附苗栗縣政府府民禮字第九一○
    ○○四二一八○號函檢附之「殯葬之辦理必要性一般支出費用訪查情形統計表」
    影本：火葬棺木最低為一萬二千元，出殯扛夫最低為九千元，法師誦經最低為六
    萬三千五百元（午夜道場二萬六千元、日夜三萬六千元、作七一千五百元），可
    知原告上開項目之主張，核與民間最低費用相當，是原告此部分主張應屬合理且
    必要，又被告爭執之項次八、九、十八—四、十八—七、十八—九、十六即冥屋
    費一萬元、毛巾費（每條單價：白雙連毛巾一百五十元、毛巾三百元）、紅磚六
    千個之費用、閒餐費二萬七千二百元、正餐三萬元等，雖其中有單價乘以數量與
    總價不符者（項次八），但以總價觀之，經核均屬必要且相當，應予准許。惟項
    次一、十一之棚架一萬五千元及菸酒雜貨四千二百元，因分別與項次十四、十五
    之菸酒五千元及告別式場二萬五千元有所重複，核無必要，應予駁回。
２、另揆諸前揭最高法院著有二十一年上字第九七二號判例，原告主張無單據之殯葬
    費用部分之項次十四、十七即來香儀一萬一千元及先生儀五千元，應屬合理且必
    要，均應予准許。
３、綜上所述，原告請求之殯葬費在三十四萬八千七百六十元範圍內為有理由，應予
    准許，逾此部分為無理由，應予駁回。
（二）慰撫金：原告喪子所受之精神上損害，經本院衡量兩方之資力（財政部臺灣省
      中區國稅局苗栗縣分局中區國稅苗縣資字第○九一○○○七三三一號函附本院
      卷第二十五頁參照），本院認以一百萬元為適當。
四、綜上所述，原告得請求損害賠償一百三十五萬三千七百六十元。然按：損害之發
    生或擴大被害人與有過失者，法院得減輕賠償金額或免除之，民法第二百十七條
    第一項，定有明文。又按：「損害之發生或擴大，被害人與有過失者，法院得減
    輕賠償金額或免除之，民法第二百十七條第一項定有明文。此項規定之目的，在
    謀求加害人與被害人間之公平，故在裁判上法院得以職權減輕或免除之」，最高
    法院著有八十五年度臺上字第一七五六號判例，可資參照。經查：被害人鍾黃品
    酒醉（血液濃度測試為二０二點二九ＭＧ／ＤＬ換算呼氣酒精濃度為零點八七Ｍ
    Ｇ／Ｌ）騎乘機車發生本件車禍，有大千綜合醫院血中藥物濃度報告正本一件附
    臺灣苗栗地方法院檢察署八十九年度相字第四二八號相驗卷宗第十頁可查，是被
    害人與有過失之事實，應堪認定，從而本院依職權酌減其賠償金額二分之一，即
    為六十七萬六千八百八十元。又依強制汽車責任保險法第三十條規定，保險人依
    法給付之保險金，應視為損害賠償之一部，則此部分應予扣除。經查：被告之母
    陳雲英之上開自用小客車所投保強制責任險之新光產物保險公司，業已攤賠原告
    六十萬元之事實，為兩造所不爭執，復有該公司汽車險理賠業務簽辦單及汽車保
    險理賠計算書影本各一件附本院九十年度交訴字第四一號刑事卷宗第四十四、四
    十五頁可證，是扣除此部分攤賠金額後，原告得請求七萬六千八百八十元，其本
    件訴求，在此範圍內為有理由，應予准許，逾此部分所為之請求，則無理由，應
    予駁回。
五、原告勝訴部分，原告陳明願供擔保，聲請宣告假執行，經核無不合，爰酌定如主
    文第三項所示之相當金額而宣告之。
六、本件事證已臻明確，兩造其餘攻擊防禦方法，縱經一一審酌，亦與本件判決結果
    不生影響，爰不一一論列，附此敘明。
七、據上論結，本件原告之訴，為一部有理由，一部無理由，依民事訴訟法第四百三
    十六條第二項、第七十九條但書、第三百九十條第二項、判決如主文。
中      華      民      國    九十二    年    一      月     二     日
                                    臺灣苗栗地方法院苗栗簡易庭
                                        法      官      伍偉華
右正本證明與原本無異。
如對本判決上訴，應於判決送達後二十日內向本院提出上訴狀。
                                        法院書記官      黃秀娟
中      華      民      國    九十二    年    一      月     二     日


司法院資訊處製作；財團法人民間司法改革基金會備份。
